【裁判字號】    92,交聲,330
【裁判日期】    920813
【裁判案由】    聲明異議
【裁判全文】
臺灣高雄地方法院交通事件裁定                    九十二年度交聲字第三三號
    原處分機關  高雄市政府交通局交通事件裁決處
    異  議  人  甲○○
    即受處分人
右受處分人因違反道路交通管理處罰條例案件，對於高雄市交通事件裁決所九十二年
六月三十日所為之處分（原處分：高市府交裁字第裁三二－ＢＳ0000000號）
，聲明異議，本院裁定如左：
    主  文
原處分撤銷。
甲○○不罰。
    理  由
一、異議意旨略以：異議人甲○○於民國九十二年四月二十一日，突接獲高雄市政府
    警察局舉發違反道路交通管理事件通知單，認異議人於同年三月十九日九時三分
    許，將其所有之車牌號碼Ｘ五－二九七九號自用小客車，停放在高雄市○○○路
    道路收費停車處所，停車不依規定繳費，然異議人當日亦如往常搭載身心障礙者
    之岳母張維冰於該處停車，並於車上前方擋風玻璃置放有殘障車輛優惠識別證、
    殘障手冊、行車執照及駕駛執照，異議人之前均未曾收受過停車補費通知單，於
    該日亦未收到停車補費通知單，異議人自無從依規定前往高雄市政府警察局交通
    大隊停管中心銷案，原處分機關不察，逕自裁決，為此聲明不服，爰依法提出異
    議。
二、按法院受理有關交通事件，準用刑事訴訟法之規定，道路交通管理處罰條例第八
    十九條定有明文；而犯罪事實應依證據認定之，無證據不得推定其犯罪事實，刑
    事訴訟法第一百五十四條亦定有明文。次按汽車駕駛人在道路收費停車處所停車
    ，不依規定繳費者，依道路交通管理處罰條例第五十六條第一項第十一款規定，
    應處新台幣六百元以上一千二百元以下罰鍰；又查行政機關規劃各道路收費停車
    路段時，於道路兩端豎立收費停車路段告示牌，乃公物提供公用之意思表示，屬
    於行政處分，依行政程序法第一百條第二項之規定，於公告時即生送達之效力；
    是使用人依公物之利用關係使用該等公物，因而獲得利益，行政機關自得依行政
    裁量收取使用規費，惟就具體使用規費之請求之行政處分，仍應另行合法送達各
    該使用人；若使用人受送達而不依規定繳納者，始得依法科以行政罰，此乃正當
    法律程序原則於法治國家之最基本內涵。
三、經查：
（一）異議人甲○○於九十一年三月十九日九時三分許，將其所有車牌號碼Ｘ五—二
      九七九號自用小客車停放於高雄市○○○路收費停車位，因未依規定繳費等情
      ，業據異議人所自承，核與證人即路邊停車場收費員黃淑姿於本院證稱：「我
      們填單後，會把舉發單用釘書機釘在雨刷上，本案我也是把舉發單釘在雨刷上
      。也有可能車主沒有注意，開車時，風把舉發單吹走」等語相符，復有高雄市
      路邊停車場未補繳停車費通知舉發單、高雄市政府警察局舉發違反道路交通管
      理事件通知單、高雄市○○○○道路交通管理事件裁決書各一紙附卷可稽，固
      堪認定。
（二）惟按公路主管機關對未依規定繳費之汽車駕駛人加以處罰，係行政機關執行公
      權力措施而對外直接發生法律效果之單方行政行為，本質上為行政處分，受處
      分人不服公路主管機關所為之處罰，依道路交通管理處罰條例第八十七條之規
      定向管轄地方法院聲明異議，自屬行政救濟程序。至行政救濟程序舉證責任之
      分配，早期雖曾採行「行政處分公定力理論」，即主張依據法令所為之行政處
      分係屬違法之人，應對其根據事實負舉證責任，但此係立於行政權對私人具有
      優越性之前提，已為今日學說及實務所不採，今日學說及實務承認行政訴訟上
      當事人之法的對等性觀念，認為行政救濟程序之舉證責任分配，應採民事訴訟
      上舉證責任分配原則，加以修正後，準用於行政救濟程序，最高行政法院著有
      八十五年度判字第九六○號判決可資參酌。換言之，行政機關對於人民有所處
      罰，必須確實證明其違法事實，倘不能證明違法事實之存在，其處罰即不能認
      為合法，八十七年十月二十八日修正之行政訴訟法第一百三十六條明文規定準
      用民事訴訟法第二百七十七條舉證責任分配之原則即揭櫫此意旨。從而，道路
      交通案件處理辦法第四條雖規定聲明異議案件之處理，準用刑事訴訟法有關規
      定，惟依前揭說明及規定，刑事訴訟法有關證據之規定與前揭意旨抵觸部分，
      即不應準用於屬行政救濟程序之交通案件聲明異議程序。
（三）本件異議人確有於九十二年三月十九日九時三分許，在高雄市○○○路路邊停
      車位停車之事實，業如前述，惟高雄市○○○路計次收費停車格之收費方式，
      係由收費管理員以手抄寫車號及停車時間、地點，填製停車繳費通知單後，將
      停車繳費通知單夾訂於汽車之雨刷上等情，業據證人黃淑姿證述屬實，然此種
      通知人民繳納停車費之方式，就行政機關而言固極為便利，惟該停車場管理員
      既未曾面晤駕駛人送達該繳費通知單，姑不論該張繳費單是否遭風吹雨打而掉
      落，甚而為他人惡作劇所取走，依正當法律程序原則，殊不能僅以該繳費通知
      單夾置於雨刷上，即認該通知單已生送達之效力，當事人停車於公有道路收費
      停車場，固即負有繳費之義務，惟當事人合法收受繳費通知單之送達後，猶不
      依規定於期限內繳費，始構成行政處分裁罰之要件；從而，於該繳費通知單合
      法送達駕駛人或汽車所有人之前，尚難認當事人係未依規定繳費，自不應依道
      路交通管理處罰條例第五十六條第一項第十一款裁罰。是高雄市政府交通局既
      未能證明已將停車繳費通知單送達駕駛人或汽車所有人，自難認受處分人係未
      依規定繳費，即受處分人未收受繳費或補費通知之送達或告知，縱其未於停車
      後七日繳費，仍應認與前揭道路交通管理處罰條例第五十六條第一項之處罰要
      件尚有不符，是原處分機關乃以受處分人有違反前揭道路交通管理處罰條例第
      五十六條第一項第十一款規定之行為，裁處受處分人罰鍰新台幣一千二百元，
      即與上揭行政裁罰之要件不符，自應由高雄市政府交通局依上揭受處分人停車
      之事實，重行掣發繳費通知單送達受處分人，以憑繳費（至異議人當日搭載身
      心障礙者，是否符合身心障礙者優惠停車規定，而得據以銷單，則應另由原舉
      發單位認定）。
（四）綜上所述，原處分機關所認定受處分人有前開違反道路交通管理處罰條例之違
      規事實，於訴訟上並未有任何積極證據，足資證明受處分人於其停車位置，已
      受領該管理員夾置於汽車雨刷上之繳費通知單，既無積極證據足以證明受處分
      人已接獲該停車繳費通知單而猶有不依規定於期限內繳費之違規行為，受處分
      人辯稱其並未獲繳費通知單乙節，依前揭說明，自應為處分人有利之認定，原
      處分機關不察，遽對受處分人為前開裁決，即難認為允當，因認受處分人之異
      議為有理由，將原處分撤銷，改諭知受處分人不罰。
據上論結，應依道路交通案件處理辦法第二十條，裁定如主文。
中      華      民      國    九十二    年      八      月     十三     日
                                臺灣高雄地方法院交通法庭
                                    法  官  曾鴻文
右正本證明與原本無異。
如不服本裁定，應於裁定送達後五日內，向本院提出抗告狀。
                                    書記官    王高山
中    華    民    國      九十二      年      八      月      十四      日


司法院資訊處製作；財團法人民間司法改革基金會備份。
